臺灣高等法院臺南分院刑事裁定　　　　 100年度聲再字第72號
聲　請　人
即受判決人　郭昊
上列聲請人即受判決人因詐欺案件，對於本院97年度重上更(二)字
第94號，中華民國98年8月11日第二審確定判決（起訴案號：臺
灣臺南地方法院檢察署89年度偵字第6509號、10037號，移送併
辦案號：89年度偵字第8304號），聲請再審，本院裁定如下：
    主  文
再審之聲請駁回。
    理  由
一、聲請意旨以：
  (一)因鈞院法官判決錯誤，未依法條而以自由心證、意識型態予
    以判決，未舉證說明被告之犯罪事實，至今沒有任何受害者
    ，亦沒有任何人提出告訴，依據法條推論聲請人何有常業詐
    欺罪行，且本件相關人頭帳戶翁慶聰等人先後於審理中分別
    供稱不認識聲請人，及申請之支票非交予聲請人等語，擔任
    人頭帳戶之人亦分別判決無罪，聲請人何來係詐欺集團常業
    詐欺之犯行。法官以無法舉證聲請人有罪之證據及犯罪事實
    ，怎能讓聲請人心服口服，心甘情願去坐冤枉之牢獄呢？且
    依刑事訴訟法修正後第163條第2項規定，法院為發現真實時
    得依職權調查之，法官對於起訴之犯罪事實，應負起出證據
    及說明之實質舉證責任，在此無犯罪事實情況下，懇請法官
    調查事實，讓聲請人有再審機會。
  (二)聲請再審之客體，應限於實體之確定判決，倘屬程序上之判
    決，因不具實體之確定力，縱判決確定，仍不得以之為聲請
    再審之客體，而此項得否作聲請再審之客體，又屬首應調查
    ，審認之事項，必也於再審聲請人聲請再審之確定判決後，
    係得作為聲請再審之客體，受理之法院方得進而為其他程序
    及實體上審查。聲請人先前聲請再審，經鈞院以違背法律上
    程式駁回，係屬程序上之判決，不具實體之確定力。法官應
    提出實體之證物，不應以不符合法律程序之規定而予以駁回
    ，有失實質之判決，懇請法官調查，讓聲請人有再審之機會
    。
  (三)聲請人從事於鞋業後轉養殖業，為有正當職業之人，有勞保
    險卡影本2份、南縣漁會加保證書1份為證，如法官認定聲請
    人有罪，亦不能以常業詐欺判決，此有違法令之責，酌請法
    官明察，盼能給予聲請人再審，另以普通詐欺罪審理才合乎
    情理。
  (四)原確定判決認聲請人於臺南縣調查站訊問坦承詐欺犯行，並
    以聲請人與另案被告張家福之通訊監察譯文及多項扣案證據
    為憑，然聲請人於調查站所言，全由調查局人員所誤導，聲
    請人並未坦承詐欺犯行，聲請人沒有向任何人行詐，更沒有
    任何人之財物受到損害，怎有詐欺犯行，且依聲請人與另案
    被告張家福之通訊監察譯文，其內容所言，全無犯罪事實及
    詐欺行為，亦無任何受害人，另案被告張家福亦經鈞院以93
    年度上更(一)字第310號刑事判決撤銷有罪判決，改判無罪確
    定。本案至今10幾年來，沒有任何受害者向聲請人提出告訴
    ，聲請人應與另案被告張家福一樣應受無罪判決，此即符合
    嶄新一目了然，足以動搖原本判決。再者原確定判決引用證
    物空白支票4張帳戶交易明細查詢單1張支票買賣記錄
    1張，但未查明上開證物是否有詐欺行為，犯罪事實合理否
    ？上開證物不能證明聲請人之詐欺行為，依法應為聲請人無
    罪之判決，此一目了然符合嶄新性要件，爰依法聲請准許再
    審。
二、按聲請再審，由判決之原審法院管轄；法院認為聲請再審之
    程序違背規定者，應以裁定駁回之，刑事訴訟法第426條第1
    項、第433條分別定有明文。復按再審程序係就確定判決事
    實錯誤所設之救濟方法，除有刑事訴訟法第426條第3項前段
    所定情形外，應由判決之原審法院管轄。又上級審法院以上
    訴不合法，從程序上判決駁回上訴者，聲請再審之對象為原
    法院之判決，並非上級審法院之程序判決，該再審案件，仍
    應由原判決之法院管轄（最高法院93年度台聲字第2號裁定
    意旨參照）。本件聲請人因常業詐欺案件，經本院以97年度
    上更(二)字第94號判處有期徒刑5年10月後，聲請人不服上訴
    最高法院，最高法院以受判決人上訴違背法律上之程式，於
    98年11月19日以98年度臺上字第6927號判決駁回上訴確定在
    案，此有上開判決影本及被告前案紀錄表附卷可稽。聲請人
    對本院97年度上更(二)字第94號判決聲請再審，程序上與法無
    違，合先敘明。
三、按法院認為無再審理由經裁定駁回後，不得更以同一原因聲
    請再審，刑事訴訟法第434條第2項規定甚明。又按刑事訴訟
    法第420條第1項第6款所謂「發現確實之新證據」，係指該
    證據於事實審法院判決前業已存在，為法院、當事人所不知
    ，不及調查斟酌，至其後始行發現，且就證據本身形式觀察
    ，固不以絕對不須經過調查程序為條件，但必須顯然可認為
    足以動搖原有罪之確定判決，而為受判決人無罪、免訴、免
    刑或輕於原判決所認罪名之判決者為限。亦即該「新證據」
    須可認為確實具有足以動搖原確定判決，而對受判決人為更
    有利判決之「確實性」外，尚須具備該證據係在事實審法院
    於判決前已存在，因未經發現，不及調查斟酌，或審判時未
    經注意，至其後始行發現之「嶄新性」特質，二者均屬不可
    或缺，倘若未具備上開「確實性」與「嶄新性」二種聲請再
    審新證據之特性，即不能據為聲請再審之原因（最高法院90
    年度台抗字第71號判例參照）。再者，所謂新證據足以影響
    原確定判決事實之認定，係指已在第二審法院判決前提出，
    而被捨棄不予採用，並未敘明其捨棄之理由者而言，且該證
    據必須可認為足以動搖原判決事實之認定者始足當之，苟該
    證據業已提出經原確定判決予以指駁，並敘明捨棄不採之理
    由，或縱未提出斟酌，惟如經斟酌亦不足以動搖原判決者，
    或判決確定後始發現之證據，判決當時無從審酌者，即非該
    條所謂重要證據漏未審酌，亦不足以構成聲請再審之事由（
    最高法院20年度抗字第8號判例參照）。聲請人對於本院97
    年度上更(二)字第94號確定判決，以另案被告張家福業經本院
    另案改判無罪確定在案，相關人頭帳戶翁慶聰等人先後於審
    理中分別供稱不認識聲請人，申請之支票非交予聲請人等語
    ，人頭帳戶之人亦分別判決無罪；聲請人之調查筆錄係受調
    查局人員誤導，原確定判決未依證據法則調查證據，本案並
    無被害人，符合嶄新性要件，足以動搖原確定判決，且聲請
    人有加保漁會之證明，為有正當職業之人，非屬常業詐欺犯
    ，經查：
  (一)聲請人曾以另案被告張家福業經本院另案改判無罪確定在案
    為理由向本院聲請再審，經本院以該理由與刑事訴訟法第42
    0條第1項第4款之規定不符，駁回再審之聲請在案，此有本
    院99年度聲再更字第1號裁定附卷可參。聲請人又以另案被
    告張家福業經本院另案改判無罪確定在案，認符合嶄新性要
    件，向本院聲請再審，經本院以該理由僅足以影響聲請人所
    犯常業詐欺罪名共同正犯人數，而不足以影響聲請人所犯常
    業詐欺罪名之成立，與刑事訴訟法第420條第1項各款之規定
    不符，駁回再審之聲請在案，此有本院99年度聲再字第106
    號、100年度聲再字第14號裁定在卷足憑，聲請人再以同一
    理由提起本件聲請，依上開規定，於法自有不合。
  (二)聲請人曾以相關人頭帳戶翁慶聰等人先後於審理中分別供稱
    不認識聲請人，申請之支票非交予聲請人等語，人頭帳戶之
    人亦分別判決無罪，聲請人之調查筆錄係受調查局人員誤導
    ，原確定判決未依證據法則調查證據認定事實，本案並無被
    害人等事由，向本院聲請再審，經本院認聲請人提出之上開
    再審事理由，或係對原確定判決再度提出辯解，或係就原確
    定判決證據之取捨、證明力之認定予以指摘，徒為事實上之
    爭辯，核與刑事訴訟法第420條第1項各款規定聲請再審之理
    由不符，駁回再審之聲請，此有本院99年度聲再字第106 號
    、100年度聲再字第14號裁定在卷足憑，聲請人再以同一理
    由，提起本件聲請，於法亦有不合。況聲請人所執之再審理
    由，亦非在事實審法院於判決前已存在，因未經發現，不及
    調查斟酌，或審判時未經注意，至其後始行發現之「嶄新性
    」證據，核與刑事訴訟法第420條第1項第6款之規定不符。
  (三)聲請人提出勞保險卡影本2份、南縣漁會加保證書1份，欲證
    明聲請人為有正當職業之人，非屬常業詐欺犯為理由，然查
    是否成立常業詐欺罪，與其是否有正當職業，二者並無必然
    關連性，且與刑事訴訟法第420條第1項各款規定之再審理由
    無一相符，自不得以此據為再審之理由。
四、綜上各節，聲請人所提再審之聲請，或與法定再審事由不相
    符合，或違背再審之程序規定，依法應予駁回。
據上論斷，應依刑事訴訟法第433條、第434條第1項，裁定如主
文。
中    華    民    國   100    年    6     月    30    日
                  刑事第二庭    審判長法  官  葉居正
                                      法  官  陳欽賢
                                      法  官  張桂美
以上正本證明與原本無異。
如不服本裁定，應於收受本裁定後五日內向本院提出抗告狀。
                                      書記官  魏芝雯
中    華    民    國   100    年    6     月    30    日